臺灣高等法院臺南分院刑事裁定
110年度聲再字第120號
聲  請  人
即受判決人  李政聰



上列聲請人因強盜等案件，對於本院97年度重上更五字第191號
中華民國97年9月10日確定判決（起訴案號：臺灣臺南地方檢察
署92年度偵字第1158號、第2164號、第2574號），聲請再審，本
院裁定如下：
    主  文
再審之聲請駁回。
    理  由
一、聲請意旨略以：聲請人即受判決人李政聰(以下稱聲請人)因
    被訴強盜案件，經本院97年度重上更五字第191號判決(以下
    稱本院確定判決)共同行使偽造特種文書罪，處有期徒刑6月
    ，減為有期徒刑3月(強盜及槍砲部分，諭知無罪)，檢察官
    不服，提起上訴後，經最高法院98年度台上字第1760號判決
    駁回上訴確定。本院確定判決認定聲請人與訴外人莊士吉共
    犯本案，並先推由莊士吉偽造刑警證，再由共犯陳永順持之
    行使，與聲請人共犯本案，然最終莊士吉由臺灣臺南地方法
    院以94年度訴緝字第76號、本院96年度上訴字第452號判決
    無罪，並因檢察官未上訴而確定，與本院確定判決認定豈非
    矛盾。雖然法院基於調查證據，本於獨立審判精神，不受該
    判決之拘束，但再審制度之目的既在發現真實並追求具體之
    公平正義，以調和法律之安定與真相之發現，自不得獨厚法
    安定性而忘卻正義之追求，故莊士吉上開無罪判決書為本院
    確定判決新證據，可以證明莊士吉並未提供本院確定判決認
    定之刑警證給聲請人，本案刑警證並非聲請人所有，也與聲
    請人無關，聲請人並無本院確定判決認定之犯罪行為。
二、按有罪之判決確定後，因發現新事實或新證據，單獨或與先
    前之證據綜合判斷，足認受有罪判決之人應受無罪、免訴、
    免刑或輕於原判決所認罪名之判決者，為受判決人之利益，
    得聲請再審，刑事訴訟法第420條第1項第6款定有明文。此
    新事實及新證據之定義，其中新規性之要件，採取以該證據
    是否具有「未判斷資料性」而定，與證據之確實性，重在證
    據之證明力，應分別以觀。而聲請再審案件之事證，於判斷
    是否符合此要件，當以客觀存在之經驗法則、論理法則為審
    查，尚非任憑再審聲請人之主觀、片面自我主張，即已完足
    。至於再審聲請人所提出或主張之新事實、新證據，若自形
    式上觀察，核與原判決所確認之犯罪事實無所關聯，抑或無
    從動搖該事實認定之心證時，當無庸贅行其他之調查，自不
    待言。又聲請再審之理由，如僅係對原確定判決之認定事實
    再行爭辯，或對原確定判決採證認事職權之適法行使，任意
    指摘，或對法院依職權取捨證據持相異評價，而原審法院即
    使審酌上開證據，亦無法動搖原確定判決之結果者，亦不符
    合此條款所定提起再審之要件（最高法院108年台抗字第945
    號裁定意旨參照）。另有罪之判決確定後，為受判決人之利
    益聲請再審，必其聲請之理由合於刑事訴訟法第420條第1項
    各款所定情形之一，始准許之。法院認為無再審理由，而以
    裁定駁回後，不得更以同一原因聲請再審，復為刑事訴訟法
    第434條所明定。而所謂同一原因，係指同一事實之原因而
    言；是否為同一事實之原因，應就重行聲請再審之事由暨其
    提出之證據方法，與已經實體上裁定駁回之先前聲請，是否
    完全相同，予以判斷，若前後二次聲請再審原因事實以及其
    所提出之證據方法相一致者，即屬同一事實之原因，自不許
    其更以同一原因聲請再審(最高法院103年度台抗字第197號
    、102年度台抗字第758號裁定意旨參照)。　
三、聲請人主張臺灣臺南地方法院94年度訴緝字第76號、本院96
    年度上訴字第452號判決，就訴外人莊士吉被訴與聲請人共
    犯本件行使偽造特種文書罪判決無罪確定，而本院確定判決
    認定訴外人莊士吉係偽造刑警證再將之交付聲請人行使之人
    ，訴外人莊士吉既經判決無罪，可證明聲請人並未犯本件行
    使偽造特種文書罪云云，並以臺灣臺南地方法院94年度訴緝
    字第76號、本院96年度上訴字第452號判決資為新證據。惟
    聲請人前於民國101年間，即曾以此為由聲請再審本院確定
    判決，經本院以101年度聲再字第117號裁定，以臺灣臺南地
    方法院94年度訴緝字第76號、本院96年度上訴字第452號判
    決雖於本院確定判決前已作成，然未經本院確定判決審酌，
    而屬新證據，但「事實審法院有其獨立認定事實、適用法則
    之職權，不受他個案拘束，聲請人因質疑法官自由心證而提
    出之證據二及證據三(指臺灣臺南地方法院94年度訴緝字第7
    6號、本院96年度上訴字第452號判決)，核與刑事訴訟法第4
    20條第1項第6款規定之『顯然性』要件不符」，認聲請人上開
    主張無理由而駁回其再審之聲請，有上開裁定附卷可佐，聲
    請人猶以此為由聲請再審，顯係以同一原因聲請再審，依上
    說明，於法即有未合。又縱聲請人所主張臺灣臺南地方法院
    94年度訴緝字第76號、本院96年度上訴字第452號判決為本
    院確定判決所未判斷審酌之新證據，惟觀諸本院確定判決事
    實欄記載，聲請人案發時乃當場為警制伏逮捕之人，且依本
    院確定判決理由欄記載，聲請人對於案發時曾前往案發現場
    坦承不諱，而訴外人莊士吉則脫逃成功並未當場為警逮捕，
    案發後方才為警追緝到案，另扣案刑警證於逮獲共犯陳永順
    後，由陳永順身上起獲查扣，本院確定判決固未記載自共犯
    陳永順身上查扣之刑警證，究係逮捕共犯陳永順時即一併在
    其身上起出，或如聲請人所述嗣後才於警局中在共犯陳永順
    更換後之衣物內所起出，然無論此部分細節為何，確有偽造
    之刑警證於案發當天為警查扣在案一節，並無疑義，且聲請
    人若無偽冒為公務員圖使義冠商行在場人員忌憚而聽命行事
    ，何以在案發當日另攜帶2副手銬，該手銬案發後為警自共
    犯陳永順、林廷軒身上起獲而扣案，亦為聲請人所不爭執，
    再觀諸臺灣臺南地方法院94年度訴緝字第76號、本院96年度
    上訴字第452號判決認定訴外人莊士吉無罪之理由，主要係
    因聲請人及其他共犯與案發當時在場之證人對於訴外人莊士
    吉案發時有無在場前後證述不一，其他卷內證據亦無法證明
    訴外人莊士吉案發時在場參與本案犯行，而判決訴外人莊士
    吉無罪，核無隻字片語提及聲請人並未參與本案犯行，則縱
    使排除訴外人莊士吉參與犯行一事，亦僅足認定案發當天其
    他與聲請人共犯本案之3人中，並無訴外人莊士吉，然由上
    述扣案刑警證、手銬及卷內聲請人與共犯之供述、證人之證
    述等證據資料相互勾稽，仍足以認定聲請人行使偽造特種文
    書之犯罪事實，故難以因訴外人莊士吉獲判無罪之事實，遽
    然推斷聲請人案發當天並未到場，且未持偽造之刑警證出示
    義冠商行在場員工而行使之。從而，縱有臺灣臺南地方法院
    94年度訴緝字第76號、本院96年度上訴字第452號判決此項
    新證據，無論單獨或與本院確定判決先前存在之證據綜合判
    斷，聲請人亦無從受無罪、免訴、免刑或輕於原判決所認罪
    名之判決，而無聲請人所主張之刑事訴訟法第420條第1項第
    6款再審事由甚明。
四、又聲請人聲請狀所述其他再審理由，均係指摘本院確定判決
    對於同案共犯供述或證人證詞之評價違背論理法則、經驗法
    則，係對原確定判決之認定事實再行爭辯，或對原確定判決
    採證認事職權之適法行使，任意指摘，或對法院依職權取捨
    證據持相異評價，即使審酌上開證據，顯亦無法動搖本院確
    定判決之結果。另聲請人雖又主張其於本案歷次審理時，並
    未提出承辦員警自共犯陳永順身上起出之刑警證，並非陳永
    順為警逮捕時立即自共犯陳永順身上起出查扣，而係共犯陳
    永順遭逮捕後另行更換衣物，才由警自其更換之衣物中起獲
    ，有遭栽贓之情形，而屬新事實。惟聲請人於本院95年度年
    度重上更三字第453號、96年度重上更四字第117號案件審理
    時，均提出刑警證係遭栽贓之抗辯，有上開判決書附卷可參
    ，且為聲請人於本院訊問時所自承在卷(見本院卷第100頁)
    ，顯非新事實，故聲請人於本院訊問時，已表明本件再審理
    由，除上開新證據部分外，不再主張110年10月18日再審書
    狀所述之再審理由及刑警證係遭警察栽贓之新事實，此部分
    自毋庸再贅述是否構成再審事由，附此敘明。　　　　
五、綜上所述，聲請人所執聲請再審理由，係以同一事由重行聲
    請再審，而有違反刑事訴訟法第434條第3項規定之情形，且
    其所主張之再審事由，無論單獨或綜合評價，在客觀上均無
    從令人形成得合理相信足以推翻原判決所確認之事實，或鬆
    動其事實認定之重要基礎，而非刑事訴訟法第420條第1項第
    6款所稱新證據，是其聲請再審核無理由，應予駁回。
六、依刑事訴訟法第434條第1項、第3項，裁定如主文。 　
中　　華　　民　　國　　110 　年　　11　　月　　26　　日
                  刑事第六庭    審判長法　官  張瑛宗
                                      法　官  林逸梅
                                      法　官  李秋瑩
以上正本證明與原本無異。
如不服本裁定，應於收受本裁定後十日內向本院提出抗告狀。
　　　　　　　　　　　　　　　　　　　書記官  劉紀君
中　　華　　民　　國　　110 　年　　11　　月　　26　　日